# 成本计算逻辑求助

提问人：mh1011 时间：2023-05-17 21:28:09
某企业的主营业务系生产并销售石墨热场产品，主要产品石墨保温桶（桶装产品）、石墨主加热器（空心圆柱体）、石墨电极（型号较小的实心圆柱体），形状、尺寸均不规则。
公司主要生产过程为：外购实心圆柱状的石墨原料，采购回来的石墨原料，通过掏料、切割、组装等工艺生产出不同形状、不同用途的热场产品。外层原料主要用于生产大尺寸的保温桶或者加热器，产品对外出售时的售价较高；
里层原料主要用于生产小尺寸的石墨电极产品，产品对外销售时的售价较低。石墨原料经过掏料、切割后，剩余部分的材料是否仍可以继续生产，需结合后续订单判断，在产品形状合适的情况下，可以继续切割为订单所需求的产品，否则，只能按照废料来处理，即无法判断经过生产之后的
对于圆柱状石墨原料来说，内层料与外层料除直径大小不同外，无实质的不同，但可以用于形成不同的产品，空心大尺寸的产成品与实心小尺寸的产品所使用的石墨原料的重量可能相差不大，但售价会存在很大差异。
公司目前的成本计算逻辑为：原材料采购入库时，根据采购成本及入库重量，计算出单位重量的石墨原料的成本；
各类型的产成品均有其标准重量；当月各类型的产成品的成本，根据产品重量及单位原材料成本计算其材料成本；
存在的问题：
1. 产品售价与产品重量没有直接的关系，存在产品重量轻但售价较高的情况，因此各产品的毛利率从-30%至60%的区间大幅波动，从结果上看不太合理；
2. 各期末对原材料及产成品进行存货跌价测试时，是否需要计提跌价？如计提跌价，则跌价金额较大；
3. 因各产品结构及订单需求不同，在原材料经过加工后，剩余材料是否可以继续使用的可能性无法直接判断，因此无法判断应继续按照原材料核算还是按照废料核算，是否有合理的解决方案；
4. 如果考虑给不同产品的标准重量赋予系数，按照系数调整后的重量计算成本，赋予的系数是否只能按照销售价格的情况赋予，可能导致各个产品的毛利率相同，是否有更合理的解决方案。
综上，请陈版赐教有无其他合理的方式或案例可参考，谢谢！

回答人：chenyiwei
建议关注以下问题：
1 、购入的单价是否完全仅由数量（重量、体积等）决定？与内层、外层、形状等无关？
2 、生产何种形状和用途的产品是否为按需（客户订单）生产？能否自主决定多生产高毛利产品？是否有了客户订单后再去购料，购料的数量、形状、体积等是否与客户合同需求对应？
3 、向客户报价时，是否已充分考虑了遗留下来的边角料等最终只能报废处理的风险？
4 、最终产出中，不同毛利率的产品的数量、重量等有无相对稳定的比例作为分配系数的计算依据？

提问人：mh1011 时间：2023-05-23 19:15:54
陈版您好，首先感谢您百忙之中的回复，关于涉及的问题回复如下：
1 、购入的单价与石墨料的直径相关，直径大的石墨料单位重量的价格更贵，对于同一个石墨料，内层、外层不做明确的区分；
2 、石墨原料的型号相对固定，企业会对石墨料进行少量备货，有了客户订单后再根据库存情况补充采购，但购料的数量、形状、体积与客户合同需求无法直接对应；生产产品的形状和用途根据订单排产，在订单范围内，可以对石墨料进行排产，进行不同方式对石墨料进行切割或掏料，以实现原材料的最大利用率；
3 、向客户报价时，主要是根据市场同行业价格进行报价，会考虑拆料的方式，但无法完全预估到剩余的边角料的报废风险；
4 、最终产出的产品的形状、规格类型较多，工艺上还没有相对稳定的比例。
综上，求助陈版，初步有以下方案是否合理：
1 ）技术部门对不同型号的原材料判定需作为边角料报废的体积或者规格标准，在余料的体积大于边角废料的标准的时候，作为剩余原材料进行核算，并在报告期末按照其可生产的常用的产品的价格作为可变现净值进行存货跌价的计提；
2 ）参考销售价格的情况赋予系数，在销售价格变动的时候对系数进行调整。

回答人：chenyiwei
也可以这样作为初步考虑。